臺灣高雄地方法院民事裁定
108年度消債清字第157號
聲  請  人  王美琪即王昭尹
0000000000000000

0000000000000000

代  理  人  陳雅貞律師
上列當事人因消費者債務清理事件聲請清算，本院裁定如下：
    主  文
聲請人王美琪即王昭尹自中華民國一百零八年十月三日下午四時
起開始清算程序。
命司法事務官進行本件清算程序。
    理  由
一、聲請意旨略以：伊無力清償債務，曾於民國108年5月20日向
    本院聲請調解債務清償方案，惟調解不成立。又伊未經法院
    裁定開始更生程序或許可和解或宣告破產，爰聲請清算等語
    。
二、按債務人不能清償債務或有不能清償之虞者，得依本條例所
    定更生或清算程序，清理其債務；債務人對於金融機構負債
    務者，在聲請更生或清算前，應向最大債權金融機構請求協
    商債務清償方案，或向其住、居所地之法院或鄉、鎮、市、
    區調解委員會聲請債務清理之調解；自債務人提出協商請求
    之翌日起逾30日不開始協商，或自開始協商之翌日起逾90日
    協商不成立，債務人得逕向法院聲請更生或清算；債務人於
    法院裁定開始更生程序或許可和解或宣告破產前，得向法院
    聲請清算；法院開始清算程序之裁定，應載明其年、月、日
    、時，並即時發生效力；法院裁定開始更生或清算程序後，
    得命司法事務官進行更生或清算程序；必要時，得選任律師
    、會計師或其他適當之自然人或法人1人為監督人或管理人
    ，消費者債務清理條例（下稱消債條例）第3條、第151條第
    1項、第153條、第80條前段、第83條第1項、第16條第1項分
    別定有明文。
三、經查：
  ㈠聲請人前於108年5月20日向本院聲請調解債務清償方案，經
    本院108年度司消債調字第243號受理，於同年7月2日調解不
    成立，聲請人並於同日以言詞聲請清算等情，業經本院調閱
    上開調解卷宗核閱無訛。
  ㈡次查，聲請人於106年及107年度申報所得均為新臺幣（下同
    ）0元，名下無財產，未投保勞工保險。又聲請人患有紅斑
    性狼瘡併末期腎病變，須接受常規性血液透析，領有身心障
    礙證明（障礙等級為極重度），自陳每週須進行血液透析三
    次，不宜從事勞動工作，故無業，生活所需仰賴每月領取之
    社會局低收身障補助8,499元，另有春節慰問金2,000元，補
    助不足部分由胞弟資助等情，此有財產及收入狀況說明書（
    108年度司消債調字第243號卷，下稱調卷，第4至5頁）、戶
    籍謄本（調卷第11頁）、財團法人金融聯合徵信中心前置協
    商專用債權人清冊（調卷第13至14頁）、財政部高雄國稅局
    106年及107年度綜合所得稅各類所得資料清單及總歸戶財產
    查詢清單（調卷第15至17頁）、存摺（調卷第19至20頁、本
    案卷第19至33頁）、勞動部勞工保險局回覆勞工保險資料（
    調卷第21頁）、診斷證明書（調卷第22至23頁）、中華民國
    身心障礙證明（調卷第24頁）、低收入戶證明書（調卷第25
    頁）、高雄市政府社會局社會福利資訊料查詢表（本案卷第
    8頁）、債權人清冊（本案卷第14至16頁）、信用報告（本
    案卷第18頁）、商業保險投保資料查詢結果表（本案卷第35
    頁）等在卷可參。則在查無聲請人有其他收入來源之情形下
    ，佐以其為極重度身障人士，無投保勞工保險，106、107年
    度均無申報所得紀錄，是本院即以其領取之社會局補助核平
    均每月8,666元（計算式：8,499＋2,000÷12＝8,666，本件均
    係採四捨五入計算）作為核算其現在償債能力之基礎，應能
    反映真實收入狀況。
  ㈢關於聲請人個人日常必要支出部分，按債務人必要生活費用
    ，以最近一年衛生福利部或直轄市政府所公告當地區每人每
    月最低生活費一點二倍定之，本條例第64條之2第1項定有明
    文。本院參酌衛福部社會司所公告108年度高雄市最低生活
    費標準為13,099元，則聲請人每月生活所必需除有特殊情形
    並有證據證明者外，自宜以此數額之1.2倍即15,719元為度
    ，始得認係必要支出。又上開最低生活費用之標準，係照當
    地近1年平均每人消費支出60％，依其基準之家庭收支調查報
    告調查表格式示有關經常性支出之調查項目，其原即包括利
    息支出、食品、衣著、房租及水費、電費、醫療保健、交通
    、娛樂、教育等基本生活需求；因聲請人自陳居住於胞弟家
    中，水電瓦斯等費用皆由胞弟支付等語（本案卷第12頁背面
    ），故於計算聲請人個人每月必要生活費時，即應自前開已
    包括聲請人居住費用在內，扣除相當於房租支出所佔比例24
    .36％，俾免重複計列費用，而符公平之旨，則依此計算之結
    果，聲請人每月之必要生活費在不含居住費用之情形下，即
    應為11,890元【計算式：15,719－（15,719×24.36%）＝11,89
    0】。
四、綜上所述，以聲請人現每月收入8,666元，已入不敷出，遑
    論尚有餘款可用於清償債務2,226,145元（參調卷第58頁，
    共5家金融機構債權合計1,854,295元，及調卷第39頁以下，
    台灣金聯資產公司67,094元、新加坡商艾星國際公司14,756
    元，尚有長鑫資產公司、良京實業公司及元大資產公司依債
    權人清冊所載分別為200,000元、52,000元及38,000元）。
    從而，聲請人聲請本件清算，應予准許，爰命司法事務官進
    行本件清算程序。
五、依消債條例第11條第1項、第83條第1項、第16條第1項，裁
    定如主文。
中　　華　　民　　國　　108 　年　　10　　月　　3 　　日
                  民事庭　法　官　賴寶合
以上正本係照原本作成。
本裁定不得抗告。
中　　華　　民　　國　　108 　年　　10　　月　　3 　　日
                          書記官  胡美儀